【裁判字號】    99,交聲,251
【裁判日期】    990913
【裁判案由】    違反道路交通管理處罰條例聲明異議
【裁判全文】
臺灣新竹地方法院交通事件裁定         99年度交聲字第251號
原處分機關  交通部公路總局新竹區監理所
異  議  人
即受處分人  乙○○
上列受處分人因違反道路交通管理處罰條例案件，對於交通部公
路總局新竹區監理所於民國99年5 月4 日所為之竹監自字第裁50
-Z00000000號違反交通事件裁決不服，聲明異議，本院裁定如下
：
    主  文
異議駁回。
    理  由
一、按汽車行駛高速公路及快速公路，其車道之使用，除因交通
    事故及道路施工依臨時或可移動標誌指示或交通勤務警察指
    揮外，應依設置之交通標誌、標線或號誌之規定，高速公路
    及快速公路交通管制規則第8 條第1 項定有明文。而雙白實
    線，乃設於路段中，用以分隔同向車道，並禁止變換車道，
    道路交通標誌標線號誌設置規則第149 條第1 項第7 款亦規
    定甚明。再者，汽車行駛於高速公路、快速公路或設站管制
    之道路，不遵使用限制、禁止、行車管制及管理事項之管制
    規則而有未依標誌、標線、號誌指示行車之行為者，處汽車
    駕駛人新臺幣（下同）3,000 元以上6,000 元以下罰鍰，並
    應記違規點數1 點，道路交通管理處罰條例第33條第1 項第
    13款、第63條第1 項第1 款分別定有明文。是汽車駕駛人若
    駕駛汽車行駛於高速公路，不遵守設置之交通標線指示行車
    而有跨越槽化線之行為，經主管機關舉發，而於舉發通知單
    上所載應到案日期前提出申訴者，裁決即處分機關應依違反
    道路交通管理事件統一裁罰基準及處理細則第44條第1 項及
    違反道路交通管理事件統一裁罰基準表之規定，對該汽車駕
    駛人裁處3,000 元之罰鍰並記違規點數1 點。
二、原處分意旨：本件異議人即受處分人乙○○於民國99年3 月
    25日16時55分許，駕駛車牌號碼8Q-4321 號自用小客車，行
    經國道5 號高速公路北上29.7公里處（即頭城收費站前）時
    ，經內政部警政署國道公路警察局第9 警察隊警員丙○○、
    丁○○以其具有「進入收費站前雙白實線變換車道（自第3
    車道變換至第6 車道）」之未依標誌、標線、號誌指示行車
    違規行為為由，填掣公警局交字第Z00000000 號舉發違反道
    路交通管理事件通知單當場舉發；嗣原處分機關調查結果，
    仍認受處分人確有駕車行駛高速公路未依標線指示行車之違
    規行為，乃依道路交通管理處罰條例第33條第1 項第13款、
    第63條規定，於99年5 月4 日以竹監自字裁50-Z00000000號
    裁決書裁處受處分人罰鍰3,000 元並記違規點數1 點。
三、聲明異議意旨略以：伊駕駛前開自用小客車於99年3 月25日
    16時55分行經國道5 號北上頭城收費站時，因該收費站設置
    於彎道上，加上收費站前約2 至300 公尺內側車道長期放置
    交通錐，致使伊誤以為小型車ETC 車道封閉而開往外側車道
    ，惟當行駛接近收費站時始發現外側ETC 車道，並非小型車
    ETC 車道，小型車ETC 車道在最內側車道且未封閉，而於行
    車安全狀況下變換車道駛至小型車ETC 車道，就此被警員攔
    下開立雙白實線變換車道之舉發通知單，然此為收費站設置
    位置、交通錐擺放位置不良所造成，為此聲明異議等語。
四、經查：
  (一)異議人乙○○有於上開時、地駕駛車號8Q-4321 號自小客車
    ，在國道5 號北上29.7公里（即頭城收費站前）處，跨越雙
    白實線變換車道等情，除為異議人乙○○所不爭執外，核與
    證人即現場舉發員警丙○○、丁○○分別於本院調查時結證
    稱：99年3 月25日16時55分許，我是站在國道5 號頭城收費
    站北上第5 車道票亭後方安全島，我看到異議人所駕駛車道
    從到3 車道跨越雙白實線至第6 車道，從第6 車道通過頭城
    收費站，第6 車道就是小型車ETC 車道，我們就攔停等語相
    符（見本院卷第27頁、第30頁），則上開事實堪以認定。
  (二)異議人乙○○雖辯以：該處為一彎道，遠看又有一堆交通錐
    使人誤以為內側車道施工，而將車輛駛向外側ETC 車道，近
    看才知為大型車ETC 車道，只好再行駛回內側車道，通過收
    費站即被警員攔下告知於雙白實線變換車道，並開立舉發通
    知單，此實為設置不良云云。然查：
    1.證人丙○○於本院調查時結證稱：頭城收費站前約1 公里
      處有個彎道，在國道5 號北上頭城收費站前在第6 、7 車
      道間高速公路局所管轄之頭城收費站有擺放三角錐，擺放
      三角錐之目的是要封閉第7 車道，但如此擺放三角錐封閉
      第7 車道，並不會使北上車道在行經國道5 號北上頭城收
      費站前彎道處時，並不會使駕駛人判斷第6 車道開放與否
      之視線受阻等語（見本院卷第27頁至第30頁）；證人丁○
      ○於本院調查時結證稱：99年3 月25日16時55分許，我是
      站在頭城收費站第5 車道票亭後方，當時國道5 號北上頭
      城收費站進站前車道間有擺設三角錐在雙白實線及槽化線
      ，第6 、7 車道間的白虛線也有擺設三角錐，目的是為了
      要封閉第7 車道，擺設距離約有100 公尺，國道5 號北上
      約在30公里處有個小彎道，但是北上車道擺設三角錐位置
      ，應該不會影響車輛在進入頭城收費站的視線，也不會無
      法判斷是哪1 個車道，當天第6 車道的小型車ETC 車道並
      沒有封閉，而第2 車道是屬於從頭城交流道上來的車輛所
      使用的小型車ETC 車道，因為第2 、3 車道間有分隔島，
      所以如果原本就在主線道上的車輛，是無法通行第2 車道
      的小型車ETC 車道等語（見本院卷第30頁至第32頁）；證
      人即頭城收費站站長甲○○於本院調查中結證稱：第7 車
      道係備用之小型車ETC 車道所以長期封閉，為防止用路人
      誤入封閉車道而放置三角錐，駕駛人可經由地上之標線及
      紐澤西護欄上標誌牌得知小型車電子收費靠左，如電子收
      費車道故障，我們會派出標示車以箭頭指示往右通行，第
      6 車道小型車ETC 車道若長時間故障才會開放備用車道（
      即第7 車道），若有事故，則會使用人工收費，用路人未
      帶現金或回數票即以欠費處理，於異議人所拍之照片上也
      有很明顯的「小型車收費靠左」之標誌牌，且看得到看板
      為「ETC 小型車電子收費」，對於車道開放多寡之管控，
      係為雪隧車流及民眾安全，第7 車道封閉係因和ETC 合約
      約定僅開放1 車道，之前遇過駕駛人在通過收費站所發生
      的違規狀況大部分係車上未裝有OBU 而欲駛入ETC 車道，
      為此而跨越雙白線，異議人剛好相反，如果這個設置不良
      ，申訴案件應該很多，但我們只收到異議人1 件申訴等語
      明確（見本院卷第94頁至第98頁）。
    2.又在靠近國道5 號北上頭城收費站之路段標誌牌確有「電
      子收費小型車靠左」、「電子收費大客車靠右」、「準備
      停車收費站1/2 公里」，且遠方即可明顯得知收費站上方
      看板為回數票、現金/ 回數票或電子收費ETC 。另依據地
      面上所繪製之「電子收費」亦清楚導向第6 車道，而非封
      閉之第7車 道等情，有內政部警政署國道公路警察局第9
      警察隊檢送交通違規現場圖、現場照片29幀及異議人拍攝
      之現場照片45幀在卷可稽（見本院卷第35頁至第51頁及第
      64頁至第86頁）；
    3.從而，受處分人前揭所辯不足採信，本件事證明確，受處
      分人違規行為堪以認定。
五、綜上所述，受處分人確有駕車行駛高速公路未依標線指示行
    車之違規行為，原處分機關依道路交通管理處罰條例第33條
    第1 項第13款、第63條（漏載第1 項第1 款），裁處受處分
    人罰鍰3,000 元並記違規點數1 點，核無違誤，本件受處分
    人之異議為無理由，應予駁回其異議。
據上論斷，應依道路交通案件處理辦法第19條，裁定如主文。
中    華    民    國    99    年    9     月    13    日
                  交通法庭  法  官  朱美璘
以上正本證明與原本無異。
如不服本裁定，應於裁定送達後5日內向本院提出抗告狀。
中    華    民    國    99    年    9     月    13    日
                            書記官  楊嘉惠

司法院資訊處製作；財團法人民間司法改革基金會備份。
